【裁判字號】    97,消債更,229
【裁判日期】    971128
【裁判案由】    更生
【裁判全文】
臺灣桃園地方法院民事裁定           97年度消債更字第229號
聲  請  人
即  債務人  甲○○
上列當事人聲請消費者債務清理更生事件，本院裁定如下：
    主  文
更生之聲請駁回。
聲請費用由聲請人負擔。
    理  由
一、按債務人與金融機構協商成立者，不得聲請更生或清算，但
    因不可歸責於己之事由，致履行顯有重大困難者，不在此限
    ；本條例施行前，債務人依金融主管機關協調成立之中華民
    國銀行公會會員，辦理消費金融案件無擔保債務協商機制與
    金融機構成立之協商，準用前項之規定，消費者債務清理條
    例第151 條第5 項、第6 項分別定有明文。又聲請更生或清
    算不合程式或不備其他要件者，法院應以裁定駁回之，但其
    情形可以補正者，法院應定期間先命補正，同條例第8 條亦
    定有明文。次按，依債務人與金融機構協商成立者，除非因
    不可歸責於己之事由，致履行顯有重大困難，否則不得聲請
    更生或清算，消費者債務清理條例第151 條第5 項規定意旨
    甚明。是債務清償方案成立後，固由債務人按其條件履行，
    惟需於其後發生情事變更，在清償期間收入或收益不如預期
    ，致該方案履行困難甚或履行不能，因不可歸責於己，始能
    聲請更生或清算。此項規定旨在避免債務人任意毀諾已成立
    之協商，濫用更生或清算之裁判上債務清理程序，蓋以債務
    清償方案係經當事人行使程序選擇權所為之債務清理契約，
    債務人應受該成立之協議所拘束。債務人既已與金融機構協
    商成立，如認該協商方案履行有其他不適當情形，自仍應再
    循協商途徑謀求解決，合先敘明。
二、本件聲請更生意旨略以：聲請人有不能清償債務情事，前雖
    曾依金融主管機關協調成立之「中華民國銀行公會會員辦理
    消費金融案件無擔保債務協商機制」與最大債權銀行成立協
    商，當時協商條件要其每月清償新台幣（下同）14,351元，
    聲請人每月雖仍如期還款，惟原協商方案條件過苛，已經超
    越聲請人能力，而無法履行原協商方案，且聲請人因懷孕導
    致收入減少，小孩出生後，因幼兒無人照料，遂委託保母照
    料，故在家庭開銷增加，收入減少之情況下，實有不可歸責
    於聲請人之事由，致履行原協商內容顯有重大困難之情形，
    另聲請人之無擔保或無優先權債務總額未逾1,200 萬元，復
    未經法院裁定開始清算程序或宣告破產，且非聲請人主觀惡
    意，實係客觀上具有不可歸責事由存在，爰聲請更生等語。
三、按消費者債務清理條例立法意旨，乃在幫助陷於經濟上困境
    之債務人，得藉由更生或清算程序，走出經濟困境，避免走
    向絕路，實現憲法所保障之生命權。關於本件聲請人與金融
    機構成立之協商，有何因不可歸責於己之事由，致履行顯有
    重大困難乙節，聲請人係主張：其每月之所得僅約2 萬6 千
    元，尚須扶養長子及長女，於與配偶分攤後，每月各須負擔
    2 千元、8 千元之扶養費，再加上自己生活基本開銷約9 千
    元，故無力負擔協商金額等語。然查，依聲請人所提出之綜
    合所得稅各類所得資料清單所示，聲請人迄無所得資料，而
    依聲請人自陳現每月所得平均為2 萬5 千元至2 萬6 千元，
    該工作已從事10年以上等語，足認聲請人之所得未經課稅，
    堪予認定。次查，聲請人係於民國95年5 月8 日與日盛國際
    商業銀行（下稱日盛商銀）依前述協商機制而成立債務協商
    ，將聲請人之債務分80期，以零利率，按月清償14,351元，
    聲請人並履行該清償方案至97年5 月10日止乙情，亦據日盛
    商銀陳報在卷，並提出該協議書附卷可稽。再查，聲請人之
    長子係於96年1 月26日出生，長女則係於97年3 月6 日出生
    ，聲請人於長女出生後仍履行原協商方案至同年5 月10日後
    始毀諾而不履行，上開情事均發生在聲請人毀諾之前，則聲
    請人主張伊因懷孕生子而致收入減少、開銷增加，為其不可
    歸責於己之事由，即難信採。復查，依聲請人所提出之薪資
    證明，伊於95年1 月至3 月之薪資固均達3 萬5 千元以上，
    惟同年4 月、5 月、6 月即降為2 萬6 千元、2 萬7 千元、
    2 萬8 千元，則聲請人於上述協商成立時之收入即約為2 萬
    6 千元，可以認定。又依聲請人於本院上開所陳之目前每月
    薪資，亦為2 萬6 千元左右，足認聲請人之薪資於本件毀諾
    時，並無何重大變更，是聲請人主張伊因懷孕生子致收入減
    少乙節，因伊目前收入與原協商成立時相差無幾，亦難採認
    為不可歸責於己之事由。此外，即查無聲請人有何情事變更
    ，在清償期間收入或收益不如預期，致該方案履行困難甚或
    履行不能之不可歸責於己之事由，是本件聲請人尚乏不可歸
    責於己致履行顯有重大困難之情形可言，堪可認定。且聲請
    人年僅28歲，距離法定退休年齡仍有數十年，期間薪資所得
    應得客觀預期有成長可能，是聲請人目前一時之履行不便，
    難謂日後仍有無法清償之可能。又債務人既經客觀預期尚有
    履行能力，縱有履行不便，亦得經由個別債權銀行協商程序
    以求適當履債，故本件聲請人尚乏不可歸責於己致履行顯有
    重大困難之情事，自應駁回其聲請，爰裁定如主文。
中    華    民    國    97    年    11    月    28    日
                  民事第一庭    法  官  范明達
以上正本證明與原本無異。
如不服本裁定，應於裁定送達後10日內，以書狀向本院提出抗告
，並繳納抗告費新臺幣1千元。
中    華    民    國    97    年    11    月    28    日
                                書記官  張豐松


司法院資訊處製作；財團法人民間司法改革基金會備份。
